最高法院刑事判決　　　　　　　九十六年度台上字第七四二號
上　訴　人　甲○○
　　　　　　乙○○
上 列一 人
選任辯護人　劉昌崙律師
　　　　　　陳郁仁律師
上列上訴人等因強盜案件，不服台灣高等法院中華民國九十五年
十月十八日第二審判決（九十五年度上訴字第一五○二號，起訴
案號：台灣板橋地方法院檢察署九十四年度偵字第三五六九號）
，提起上訴，本院判決如下：
    主  文
原判決關於甲○○、乙○○部分撤銷，發回台灣高等法院。
　　理　由
本件原判決認定：上訴人甲○○、乙○○與已判刑確定之劉英志
、蔡政益因缺錢花用，竟共同基於意圖為自己不法所有之犯意聯
絡，謀議強盜他人財物，於民國九十四年二月十一日上午，由蔡
政益攜帶其所有不具殺傷力之土造子彈一發及雖不具殺傷力，但
為金屬材質具相當重量，客觀上足以對人之生命、身體構成威脅
而供兇器使用之仿GLOCK 廠十七型半自動手槍製造之玩具手槍一
支，作為強盜財物之工具後，甲○○等四人即共同前往台北縣樹
林市、土城市一帶尋找販賣毒品之盤商以為下手目標，因久尋未
遇，甲○○乃提議其乾爹丙○○最近賺一筆錢，可以向其下手，
渠等四人即共同於同日九時三十分許，進入土城市○○路四八三
巷十三弄五十四號四樓丙○○住處客廳，由甲○○向丙○○稱過
年了來拜年討紅包，蔡政益亦拿出所攜帶之玩具手槍，丙○○見
狀要甲○○單獨隨其進入房間詢問，惟甲○○未從，而由蔡政益
、乙○○跟隨丙○○至房間內，甲○○、劉英志則留在客廳把風
；蔡政益、乙○○進入丙○○房間後，乙○○即向丙○○表示過
年來討紅包，而蔡政益則持上開玩具手槍指向丙○○頭部，丙○
○表示沒錢，蔡政益竟自玩具手槍彈匣內取出上開不具殺傷力之
土造子彈一發脅迫丙○○吞下，丙○○因無法抗拒該等強暴手段
而將子彈吞入，並將其所有之勞力士手錶一支及行動電話一支交
予乙○○。乙○○等四人得手後即離開現場，所得之勞力士手錶
、行動電話則分由甲○○、乙○○各自取得等情。因而維持第一
審論處甲○○共同意圖為自己不法之所有，攜帶兇器，結夥三人
以上，以強暴至使不能抗拒，而使他人交付其物（累犯，處有期
徒刑七年八月）罪刑部分之判決，駁回甲○○在第二審之上訴；
暨撤銷第一審關於乙○○部分之判決，改判仍論處乙○○共同意
圖為自己不法之所有，攜帶兇器，結夥三人以上，以強暴至使不
能抗拒，而使他人交付其物（累犯，處有期徒刑七年八月）罪刑
，固非無見。
惟查：(一)、甲○○在原審之選任辯護人具狀聲請傳喚證人丙○○
、王佳維等人到場，俾就乙○○等強盜財物之過程及當時甲○○
在場有無參與、有無勸阻等待證事實予以調查，並陳明「證人丙
○○就被害過程證述前後不一，仍有再行傳喚之必要」（見原審
卷第一二○頁、第一二四頁）。原審旋依其聲請傳喚證人丙○○
應於審判期日到場（見原審卷第一五九頁、第一八四頁），足見
原審亦認丙○○之被害過程仍屬未臻明瞭，尚有詳加釐清之必要
。惟於丙○○經傳未到後，未續行傳拘到場，即遽予審結，復未
於判決中敘明何以無須就丙○○部分再行調查之理由，自有調查
未盡之違法。就甲○○以行為當時在場之房客王佳維為證據方法
，而聲請調查證據部分，則非唯未依其聲請予以傳喚，亦未於判
決中說明不予調查之理由，同屬違誤。(二)、丙○○在偵查中供稱
：「（當時甲○○有搶你的東西或拿槍嗎？）沒有，當時只有（
蘇）大偉和蔡頭（蔡政益）在我的房間，（郭寶）福不在我房間
，（蘇）大偉把房門關上，我不知道外面的情形」、「當時的情
形他（甲○○）應該也是很無奈，也很無辜，應該不知道他們三
人會來搶我，可能只是來拜年而已」等語（見他字卷第四五頁）
；劉英志在警詢中經詢以：「據甲○○（寶寶）供稱，當時他與
你在客廳時，有聽到乙○○及蔡政益在房間毆打被害人丙○○時
，甲○○有進去勸阻，是否有此事？」時，陳稱：「有的」（見
警卷第四四頁），復於偵查中供稱其在警詢所述均屬實在（見偵
查卷第一六六頁）。上開供述，係屬有利甲○○之證據，如何不
足憑採，原審並未在理由中說明，按之刑事訴訟法第三百十條第
二款之規定，即有判決不備理由之違誤。又甲○○在警詢時供稱
：「此時我心生恐懼向房內之綽號『大偉』男子高喊你們不要亂
來，隨即下樓離去，當時綽號『阿猴』之男子亦尾隨我下樓」（
見偵查卷第二七頁），在第一審時供稱：「我叫他們不要亂來，
他們不聽我勸阻，我就先離開了」、「他（即劉英志）跟著我後
面離開」、「我說的很大聲，我先下樓，劉英志跟著我下來。我
去停車場開車出來，劉英志在我後面，之後乙○○、蔡政益也下
來了」（見一審卷(二)第四二至四三頁），劉英志在警詢陳稱：「
我與寶寶（甲○○）在客廳聊了一下，寶寶就說他要先到樓下，
我自己在客廳待了一下子，就也到樓下」（見偵查卷第四二頁）
，在第一審時供稱：「甲○○下樓我就跟著他下去。我不知道他
們誰先出來」（見一審卷(二)第四九頁）各等語。倘屬不虛，甲○
○、劉英志似於乙○○取得丙○○交付之手錶等財物前，即已先
行離開丙○○之住處，原判決認甲○○係與劉英志在客廳把風，
並於丙○○交付上開財物予乙○○後，四人始相偕離開現場，與
卷內資料即屬未合，難謂無證據上理由矛盾之可議。上訴意旨指
摘原判決不當，非無理由，應認關於甲○○、乙○○部分有發回
更審之原因。原判決說明甲○○、乙○○不另為無罪諭知部分，
基於審判不可分原則，亦應併予發回。
據上論結，應依刑事訴訟法第三百九十七條、第四百零一條，判
決如主文。
中　　華　　民　　國　九十六　年    二  　月　  八    日
                      最高法院刑事第十庭
                          審判長法官  謝　俊　雄
                                法官  陳　世　雄
                                法官  魏　新　和
                                法官  吳　信　銘
                                法官  徐　文　亮
      本件正本證明與原本無異
                                      書  記  官
中　　華　　民　　國　九十六　年　  二 　 月 　十四 　日
                                                    m
